# 母公司购买子公司的股权的确认问题

提问人：chiy1992 时间：2015-10-26 15:36:51
请问，母公司A购买子公司B持有的C公司的股权，B持有C股权比例为10%，在C公司成立时投入的金额为 5000 万元，A在购买C股权的时候按C公司的净权益乘以持股比例支付的对价，金额大约为 3000 万元。1.子公司在出售长投时该差额怎么处理，是计入投资收益还资本公积；2.母公司在购买长投时是按子公司长投的账面价确认还是按支付的对价确认长投，差额怎么处理。

回答人：chenyiwei
母公司收购子公司股权并不是企业合并。因此，在确保交易作价公允，不存在A与B之间不公允利益输送的前提下：（ 1 ）B的出售价款与原投资账面价值之间的差额确认为投资处置损益；（ 2 ）A按照实际收购价款确认对C的新增投资成本。

提问人：chiy1992 时间：2015-10-26 22:41:31
谢谢陈版主，我再问一下，如果B出售给A公司C的股权做为投资收益处理，A按照实际出资额确认对C的长投，那在合并层面怎么确认对C的长投，是按B确认的长投还是按A确认的长投价值。在合并层面来看不论是现在的A持有C，还是原来的B持有C，在合并时应该是没有变化的对吗？

回答人：chenyiwei
对A的合并报表层面而言，这是合并报表范围内的重组，不影响合并报表所显示的合并集团整体对外财务状况、经营成果和现金流量。

提问人：chiy1992 时间：2015-10-27 14:15:21
你好，陈版主，我再问一下，如果A购买股权后，子公司B便注销了，注销前B公司的资产项目仅有对C公司长投这一项资产，这样是否可以理解为B公司注销而A承接注销B公司的资产和债务，购买C公司的长投按B持有C的账面价值确认

回答人：chenyiwei
没有规定说“B公司注销而A承接注销B公司的资产和债务，购买C公司的长投按B持有C的账面价值确认”。A的账面上对C的长投应按实际购买成本进行初始计量。

提问人：chiy1992 时间：2015-10-28 08:41:52
A公司只有B公司一家子公司，A注销B公司后，A将不再编制合并报表，如果A对C的长投按购购买成本入账的话，那A在编制的单户报表和A之前编制的合并报表中长投科目数额存在差额？我认为A和B编制的合并报表应该与现在的A编制的单户报表应该没有差异，因为不论是A持有C还是B持有C，都是同一集团内的转换是否应该按最初的投资成本入账？A吸收合并B后的单户报表和A与B编制的合并报表应该没有差额？不知道我这样理解是否正确？

回答人：chenyiwei
个别报表和合并报表的会计主体不同，因此不能认为“A和B编制的合并报表应该与现在的A编制的单户报表应该没有差异”。A不再编制合并报表后，原先合并报表层面的内部交易损益就在A的个别报表层面不再抵销了。 如果A向B购买其唯一资产（对C的股权投资）
和后续注销B是一揽子交易，则实际上相当于A吸收合并B，此时A的合并报表层面对C的股权投资的计量金额与A的合并报表层面原先的计量金额应当一致。但如果这两个步骤不是一揽子交易，则后续A的个别报表层面对C的股权投资的计量金额就会不同于原先A的合并报表层面的计量金额。 其实这里涉及到两个理论问题，即不同层面会计主体的界定，以及由此导致的资产、负债在不同层面会计主体的计量差异问题。这个问题到现在还没有定论。